臺灣臺中地方法院刑事判決　　　　　　　　　　　　　九十三年度易字第二四二號
　　公　訴　人　臺灣臺中地方法院檢察署檢察官
　　被　　　告　甲○○
　　　　　　　　丙○○
右列被告因傷害等案件，經檢察官提起公訴（九十一年度偵字第二三三八六號），本
院判決如左：
    主  文
甲○○共同傷害人之身體，處有期徒刑月，如易科罰金，以佰元折算壹日；又共
同以強暴脅迫使人行無義務之事，未遂，處有期徒刑肆月，如易科罰金，以佰元折
算壹日。應執行有期徒刑陸月，如易科罰金，以佰元折算壹日。
丙○○被訴妨害自由部分無罪；被訴傷害、毀損部分不受理。
    事  實
一、緣甲○○仲介匯僑小客車租賃股份有限公司（下稱匯僑公司）出售多筆土地予黃
    慶豐，總價金為新臺幣（下同）七百萬元，由黃慶豐以所經營之昊群科技有限公
    司公司票支付之，匯僑公司則交付辦理土地過戶所需之所有文件，之後黃慶豐雖
    將上開土地轉售予乙○○任職之胡德立實業股份有限公司，但用以支付土地價款
    之七百萬元公司票屆期均未兌現，甲○○與乙○○為處理此件土地買賣糾紛，乃
    相約於民國九十一年七月二十五日二十一時許，在臺中市○○○○街一八七號丙○○所經營之「日月茶莊」商談。詎至同晚二十二時許，甲○○與乙○○因就履
    約條件意見不合，進而發生爭執，乙○○即欲離去，甲○○見狀，心有不甘，遂
    與同行之姓名年籍不詳之成年人數名共同基於傷害乙○○身體之犯意聯絡，由其
    中一姓名年籍不詳之成年人以茶杯擲向乙○○，其餘諸人皆以徒手方式共同毆打
    之，致使乙○○受有右顳頭皮血腫三×三公分、左眼眶瘀青二×二公分、兩手肘
    及背部擦挫傷及後枕部縫合等傷害。越二十分鐘許，甲○○及其中二名（起訴書
    誤為三名）姓名年籍不詳之成年人見乙○○仍未屈服，乃另基於共同強制乙○○
    及損壞乙○○衣服之犯意聯絡，由其中二人架住乙○○，另一人自乙○○後方推
    擠，欲強拉乙○○上車前去見顏清標將事情談妥，共同以此強暴脅迫方式使乙○○行無義務之事，雖經乙○○抗拒，甲○○仍強拉乙○○之衣領，因而將之扯破
    ，足以生損害於乙○○，嗣因乙○○奮力抵抗並趁機逃至鄰家躲避而未果。甲○○、丁○○及姓名年籍不詳之同行成年人見目的不達，始悻然離去。
二、案經乙○○訴由臺中市警察局第四分局報告臺灣臺中地方法院檢察署檢察官偵查
    起訴。
    理  由
壹、有罪部分：
一、訊之被告甲○○對於有於右揭時、地與告訴人乙○○相約在被告丙○○經營之「
    日月茶莊」商談土地買賣事宜，雙方因意見不合有起口角，伊確有拉扯告訴人衣
    領約十多分鐘，並將該衣領拉破等事實，固於警詢、偵查及本院審理時均坦承不
    諱，但矢口否認有何傷害、妨害自由之犯行，辯稱：當時是要約告訴人前去警局
    作筆錄，因告訴人不去且要跑走，才拉他衣領，因而拉破，但並未毆打告訴人或
    強拉告訴人上車云云。然查：
（一）右揭事實，除據被告甲○○為右開自白外，復據告訴人乙○○於警詢、偵查及
      本院審理時分別指訴綦詳，核與被告丙○○供稱：被告甲○○、告訴人乙○○
      確有於右揭時、地相約在「日月茶莊」商談事情，其間雙方曾發生口角等語相
      符，且與被告甲○○同行之證人丁○○、戊○○均結證稱：當日係因被告甲○○表示要與告訴人洽談土地買賣過戶及價款退票事宜等語及證人丁○○證述：
      當日被告甲○○與告訴人二人因起爭執而相互拉扯等語一致；而於案發後旋即
      據報前往「日月茶莊」處理之臺中市警察局第四分局春社派出所警員薛鑑文亦
      到庭結證稱：「當天我是晚上八點到十點的備勤勤務，約九點左右有人報案說
      大墩十一街日月茶莊有人打架，我一個人到達現場之後，沒有看到什麼東西，
      ．．．正準備要離開的時候，無線電又通報報案人在大聖街及大墩十一街口也
      就是日月茶莊附近路口，我就過去那個路口找到告訴人，並且就跟他回去日月
      茶莊，接下來就是告訴人與被告丙○○他們在說，他們有說到一些人，包括被
      告甲○○都是事後調資料才傳喚的，告訴人就一直說被他們打，．．．又說有
      被人家押著．．．我就將告訴人帶回派出所製作筆錄，因為他說他也會害怕．
      ．．針對他的衣服比較髒有破損，是涉及毀損部分，是告訴乃論．．．」、「
      （檢察官問：告訴人當天有沒有說他受傷？）有。」、「．．．衣服有一點髒
      ，可以看的出來因為拉扯有一點破掉。」、「（檢察官問：告訴人有沒有提到
      他為何在那個地方？）報案說他被打，因為害怕跑到那邊。」等語，有各該筆
      錄在卷可考，另有中山醫學大學附設醫院中港分院診斷證明書、現場圖各一紙
      附卷可稽，足徵被告甲○○右開自白及告訴人所為指訴，均屬有據，堪可採信
      。
（二）被告甲○○雖以前揭情詞置辯，並舉同行之證人丁○○、戊○○欲佐其說，但
      查：
  １、證人戊○○到庭僅結證稱：除伊與被告甲○○、證人丁○○外，日月茶莊內還
      有很多人，伊就到店外，故不曉得店內有無發生言語衝突，亦未看到肢體拉扯
      及毆打情事等語，有本院審判筆錄可佐。則依證人戊○○之證述，顯然對於本
      件案發當時之過程，均未親聞或目睹，並無證人適格，所證各節，自難資為任
      何有利於被告事實認定之依憑。
  ２、另證人丁○○係結證稱：「（問：除了你們三人以外，在日月茶莊參與談判的
      還有哪些人？）大概有十幾人，包括我們三個一起，總共有十三人．．．」、
      「（問：證人乙○○那邊有多少人來？）都是證人乙○○叫的，我們也不認識
      ，我們只有三個人。．．．我只知道有一位姓黃的，高高瘦瘦的。」、「（問
      ：證人乙○○他們那時候和哪些人在場？）他們一夥十幾人．．．」、「在場
      另外有一個姓黃的，另外一個姓蔡的，其他的我都不認識。」、「（問：你們
      開始談判以後，是否有發生言語上的衝突？）一點點，為了證人乙○○要五十
      萬元給甲○○，甲○○說五萬都沒有過，怎麼拿伍拾萬。證人乙○○說台中是
      他的地頭，黑道他很熟，我說我們從台北來，是跟你說理由，結果旁邊的人就
      與證人乙○○發生爭執，那些人都是證人乙○○找來的。」、「．．．證人乙○○硬凹，旁邊的人聽了就生氣，隔壁桌就有人拿一個塑膠杯丟證人胡，說你
      說話怎麼這麼沒有道理。」、「（問：接下來雙方是否發生毆打？）無。那個
      人丟了塑膠杯之後，證人乙○○就楞住了，雙方就又回到談判主題。」、「（
      問：後來有無發生肢體的拉扯與毆打的情事）那時候說了一個多鐘頭，被告丙○○說店要打烊，叫我們到外面去說，我們就到外面去，甲○○就拉證人乙○○說要一起到分局去，證人乙○○不肯，甲○○與證人乙○○兩人就在那裡拉
      拉扯扯，拉扯之間證人乙○○就跑掉了，他是用衝的跑，就自己跌倒了。」、
      「（問：後來你們與證人乙○○是誰先離開現場？）我們先離開，我們車子在
      前面，我們就先走了。我們是往左邊上高速公路，證人乙○○是往右邊跑掉。
      」、「（問：你們跟蔡博仁、黃慶豐是何人先離開現場？）他們二人先離開。
      他們兩人有沒有來，我不太記得，反正他們二人有一個在。」、「（問：甲○○衣服有無破？）我就不知道。」等語，固有本院審判筆錄可參。然查，證人
      蔡博仁、案外人黃慶豐於本案案發當時實際上並未在場一節，已據告訴人陳稱
      明確，復經證人蔡博仁、戊○○證述無訛；證人丁○○證稱於洽談當時在日月
      茶莊之人數部分，亦與被告甲○○於警詢時供稱：「（問：日月茶莊當日有多
      少人在店內？）店裡的服務人員只有一人，還有另一桌客人大概三、四人。」
      等語、被告丙○○於警詢時供述：「店都是由我和我女朋友輪流在顧店」、「
      除了乙○○那桌外，還有另一桌客人．．．」等語不符；再者，告訴人乙○○
      究竟係如何離去、被告李山龍衣服有無破損等項，證人丁○○上開所證又與被
      告甲○○供述：伊要拉告訴人去分局，以致相互拉扯，告訴人及伊上衣胸部處
      均破掉。之後，因發現告訴人不見約二十分鐘後，伊等即離開等語相歧，足認
      證人丁○○右開證言，核與實情多所出入，且就告訴人與旁人起爭執部分，更
      與常情有違，是否可採，顯有可疑。再參以告訴人乙○○與證人丁○○、戊○○均無任何仇隙怨恨，鮮無設詞誣攀之可能，卻只當庭堅指證人丁○○有參與
      毆打及強拉上車之行動；另衡諸證人丁○○自承本身係擔任被告甲○○公司之
      常董，與被告甲○○之交情自係匪淺。是以，證人丁○○上開所證，一方面涉
      及被告甲○○有無觸法，另方面亦關涉本身是否共同涉案，證述之內容又查與
      實情多所不符，自難遽採。
  ３、此外，被告甲○○又未能提出其他確切之證據證明其與證人丁○○一致陳稱：
      並未毆傷或強拉告訴人上車去見顏清標云云，確屬實在，應認被告甲○○所為
      辯解，無非飾卸推托之詞，委不可採。
（三）從而，本件事證明確，被告甲○○右開傷害、妨害自由、毀損犯行，洵堪認定
      。
二、核被告甲○○所為，係犯刑法第二百七十七條第一項之傷害罪、第三百零四條第
    二項、第一項之強制未遂罪及第三百五十四條之毀損罪。被告甲○○與同行之姓
    名年籍不詳之成年人數名間就右開傷害犯行，另與其中二名姓名年籍不詳之成年
    人間就右開強制未遂及毀損犯行，分別有犯意之聯絡及行為之分擔，皆為共同正
    犯。被告甲○○所犯強制未遂罪及毀損罪間，有方法、結果之牽連關係，應從一
    重之強制未遂罪處斷。又被告甲○○係先毆打告訴人後，越二十分鐘，始為強制
    告訴人行無義務之事之犯行，顯見所犯傷害與強制未遂犯行係分別起意，應分論
    併罰。被告甲○○雖著手強拉告訴人上車，但為告訴人所掙脫而未果，為未遂犯
    ，應依刑法第二十六條前段規定減輕其刑。爰審酌被告甲○○近十年間均未曾有
    任何犯罪紀錄，素行良好，有臺灣臺中地方法院檢察署刑案資料查註紀錄表、臺
    灣高等法院被告全國前案紀錄表可按，因土地買賣價款未能依約受償，而與告訴
    人互起爭執，犯罪之動機、目的雖屬單純，但已年過半百，遇事不思以理性方式
    處理，動輒暴力相向，手段並不平和，且使告訴人受有如上所述之傷勢及衣領破
    損之損失，犯後除就毀損衣領部分坦認外，對於其餘犯行始終砌詞矯辯，不願與
    告訴人洽談和解，態度不佳等一切情狀，分別量處如主文第一項所示之刑，並均
    諭知易科罰金之折算標準，暨定其應執行之刑，復就所定應執行之刑，諭知易科
    罰金之折算標準，以示懲儆。
貳、無罪及不受理部分：
一、公訴意旨略以：被告丙○○於九十一年七月二十五日二十一時許，亦有與被告甲○○、其餘不詳姓名年籍者十數人，共同基於傷害告訴人乙○○之犯意聯絡，以
    前述方式共同毆打告訴人乙○○成傷；越二十分鐘許，又與被告甲○○、其餘不
    詳姓名年籍者另基於共同強制告訴人乙○○之犯意聯絡，由其中不詳姓名之三人
    及被告甲○○欲強拉乙○○上車前去見顏清標，共同以強暴脅迫使告訴人乙○○
    行無義務之事。嗣雖因告訴人乙○○趁機逃離現場而未果，惟告訴人乙○○所穿
    上衣業因渠等拉扯而遭撕破損壞致不堪用。因認被告丙○○涉犯刑法第二百七十
    七條第一項之傷害罪、第三百零四條第二項、第一項之強制未遂罪及第三百五十
    四條之毀損罪嫌。
二、按犯罪事實應依證據認定之，無證據不得認定犯罪事實；又不能證明被告犯罪者
    ，應諭知無罪之判決，刑事訴訟法第一百五十四條第二項、第三百零一條第一項
    分別定有明文。另按告訴乃論之罪，其告訴經撤回者，應諭知不受理之判決，復
    為同法第三百零三條第三款所明定。
三、公訴意旨認被告丙○○亦涉有右開強制未遂罪及毀損罪行，無非係以告訴人乙○○之指訴、被告甲○○供承確有拉破告訴人乙○○衣領，因衝力太大，告訴人乙○○因而跌倒等語，及卷附之中山醫學大學附設醫院中港分院診斷證明書，資為
    論據。訊之被告丙○○則堅詞否認有何公訴人所指之犯行，辯稱：伊只是在經營
    茶莊，當天發現告訴人乙○○與被告甲○○有口角，就告知他們店要打佯，請他
    們離開，伊與被告甲○○、告訴人均不認識，對於被告甲○○與告訴人在離開店
    後發生之爭執並不瞭解，是後來告訴人偕同警方到店中表示有糾紛要處理，才知
    道告訴人遭人毆打及扯破衣領等事情，伊並未與被告甲○○等人共同參與本案犯
    行等語。
四、經查：
（一）被告丙○○否認妨害告訴人自由之辯解，核與告訴人於本院審理時結證稱：「
      （問：被告丙○○在案發當天他有無參與強拉你上車？）沒有，他一直都在店
      內。」、「（問：他有無參與拉扯你的衣服？）沒有。」等語相符，被告甲○○亦供稱：並不認識被告丙○○，且當日是離開店後，在門口由伊一人拉扯告
      訴人之衣領等語，有警詢、偵查及本院準備程序筆錄、審判筆錄足資參佐，可
      知被告丙○○所為辯詞，洵屬有據，並非卸責之詞。公訴人又未能提出其他確
      切之證據以實其說，本院亦查無其他積極證據足認被告丙○○確有公訴人指訴
      之此部分妨害自由罪行，應認公訴人所指之被告丙○○此部分妨害自由犯行，
      尚屬不能證明，揆諸前揭規定，自應依法諭知無罪之判決。
（二）本件告訴人乙○○告訴被告丙○○傷害及毀損部分，起訴書認係犯刑法第二百
      七十七條第一項、第三百五十四條之罪，依同法第二百八十七條前段、第三百
      五十七條之規定，皆須告訴乃論。茲因告訴人與被告丙○○業已達成和解，告
      訴人並當庭撤回其告訴，有和解書一份附卷可稽，依照上開說明，本件有關被
      告丙○○被訴傷害及毀損部分，即應依法諭知不受理之判決。
據上論斷，應依刑事訴訟法第二百九十九條第一項前段、第三百零一條第一項、第三
百零三條第三款，刑法第二十八條、第二百七十七條第一項、第三百零四條第二項、
第一項、第三百五十四條、第五十五條、第二十六條前段、第五十一條第五款、第四
十一條第一項前段，罰金罰鍰提高標準條例第一條前段、第二條，判決如主文。
本案經檢察官己○○到庭執行職務
中      華      民      國      九十三      年      四    月    三十    日
                                臺灣臺中地方法院刑事第二庭
                                審判長法  官  張  智  雄
                                      法  官  柯  崑  輝
                                      法  官  莊  嘉  蕙
右正本證明與原本無異。
如不服本判決，應於送達後十日內向本院提出上訴狀（須附繕本），上訴於臺灣高等
法院臺中分院。
                                      書記官
中      華      民      國      九十三      年      四    月    三十    日
附錄論罪科刑法條
中華民國刑法第二百七十七條第一項
傷害人之身體或健康者，處三年以下有期徒刑、拘役或一千元以下罰金。
中華民國刑法第三百零四條
以強暴、脅迫使人行無義務之事或妨害人行使權利者，處三年以下有期徒刑、拘役或
三百元以下罰金。
前項之未遂犯罰之。
中華民國刑法第三百五十四條
毀棄、損壞前二條以外之他人之物或致令不堪用，足以生損害於公眾或他人者，處二
年以下有期徒刑、拘役或五百元以下罰金。
